臺灣臺中地方法院民事判決  
110年度中簡字第2449號
原      告  陳永宗  

被      告  陳律閎  


            陳雲義  

            陳香谷  

共      同
訴訟代理人  王庭鴻律師
上列當事人間請求損害賠償事件，於民國110年10月26日言詞辯
論終結，本院判決如下：
    主      文
原告之訴駁回。
訴訟費用由原告負擔。
    事實及理由
一、原告起訴主張：被告乙○○係原告胞姐，被告丙○○、甲○○則分
    別係被告乙○○之配偶及子，原告於多年前，為便利被告等人
    探望父母，遂交付臺中市○區○○路000巷0號3樓之6住處鑰匙
    予被告等人。被告等人於民國109年12月2日上午開始，在台
    中市○○路000巷號5號3樓之5，明知故犯，不肯歸還原告家大
    門鑰匙，以致原告家中3人原本就長期患有不同程度的心理
    精神疾病狀況急轉直下。被告辯稱並非有意還錯鑰匙云云，
    其實鑰匙、磁扣及搖控器均掛在一起，如果被告不是有意取
    下鑰匙，不可能會錯換鑰匙，原告對被告的信任崩潰，深怕
    被告對於原告有未知的不良企圖；尤其是在原告要求歸還鑰
    匙時機，是在雙方有嚴重爭執後，原告明確已受此不理性侵
    害，身心均痛苦異常，故請求賠償慰撫金新台幣（下同)25
    萬元等語。並聲明：被告應給付原告25萬元。
二、被告辯稱：
　㈠原告主張被告3人故意不肯歸還原告家大門鑰匙之事實，原告
    曾向臺灣臺中地方檢察署提出侵占告訴，經臺灣臺中地方檢
    察署檢察官對被告3人為不起訴處分（110年度偵字第12774
    號），嗣經原告聲請再議，仍由臺灣高等檢察署臺中檢察分
    署以110年上聲議字第1289號處分書駁回原告再議之聲請。
    依前揭不起訴處分書所載，原告自承係將鑰匙及搖控器交予
    被告乙○○，則被告甲○○與丙○○就所稱之鑰匙及搖控器未曾有
    管領之事實，更無原告所指稱故意不交還原告之行為。
  ㈡至於被告乙○○，因長期未到家中而無法確認該把錀匙是否即
    為原告住家之鑰匙，並非故意不交還原告住家之鑰匙，是被
    告乙○○亦無原告所指侵權之行為，則被告乙○○亦無賠償之義
    務，至為明顯。被告亦否認原告及其家人所患憂鬱症與被告
    乙○○是否返還正確之鑰匙間具有因果關係。倘認被告乙○○所
    返還之鑰匙非原告住家之鑰匙而具有過失（被告三人否認之
    ），惟被告乙○○所侵害者應為原告之財產權，並未對原告之
    人格權造成損害，則原告依法僅得請求財產上之損害，是原
    告訴請原告乙○○賠償精神慰撫金，於法無據等語。並聲明：
    原告之訴駁回。
三、得心證之理由
　㈠按人格權受侵害時，以法律有特別規定者為限，得請求損害
    賠償或慰撫金；不法侵害他人之身體、健康、名譽、自由、
    信用、隱私、貞操，或不法侵害其他人格法益而情節重大者
    ，被害人雖非財產上之損害，亦得請求賠償相當之金額，民
    法第28條、195條第1項前段分別定有明文。依上開規定可知
    ，依侵權行為之法律關係，得請求非財產上之損害者，以
    人格權及人格法益受侵害，且法律有特別規定者為限，倘
    係財產權受侵害，則無請求精神慰撫金之餘地。本件原告主
    張被告故意不交還原告家大門鑰匙行為，其不法侵害行為，
    致原本就長期承受心理疾病之原告身心受有痛苦，爰請求賠
    償精神慰撫金25萬元。是以依原告之主張，被告所為不法侵
    害，乃係故意不交還原告家大門鑰匙，縱認屬實，原告係受
    有大門鑰匙之財產權損害，並非人格權或人格法益受侵害，
    難認原告請求得被告賠償非財產上之損害。
　㈡再按侵權行為賠償損害之請求權，以受有實際損害為要件，
    若無損害，即無賠償之可言；又損害賠償之債，以有損害之
    發生及有責原因之事實，並二者之間，有相當因果關係為成
    立要件，故原告所主張損害賠償之債，如不合於此項成立要
    件者，即難謂有損害賠償請求權存在。所謂相當因果關係，
    係指依經驗法則，綜合行為當時所存在之一切事實，為客觀
    之事後審查，認為在一般情形上，有此環境，有此行為之同
    一條件，均發生同一之結果者，則該條件即為發生結果之相
    當條件，行為與結果即有相當之因果關係。反之，若在一般
    情形上，有此同一條件存在，而依客觀之審查，認為不必皆
    發生此結果者，則該條件與結果並不相當，不過為偶然之事
    實而已，其行為與結果間即無相當因果關係。（最高法院81
    年度台上字第2747號、94年度台上字第915號、48年台上字
    第481號、87年度台上字第154號民事裁判要旨參照）。原告
    雖主張被告故意不交還原告家大門鑰匙，原告害怕被告進入
    原告家中，致原告驚恐過著日子，原本就長期承受心理疾病
    須加購藥量，受有精神損害云云。惟被告惡意未返還原告家
    大門鑰匙乙節，倘係屬實，原告就此項財產權之損害，自可
    先行更換門鎖再請求被告給付換鎖費用，一般有此情形發生
    ，尤其認定對方係惡意，自無可能期待對方交還鑰匙或先行
    給付費用，均先自行更換門鎖以確保門戶安全，當不致於
　　發生長期處在驚恐之狀態，是以一般遭遇他人未返還鑰匙之
    行為，依客觀之審查，不必然皆有長期驚恐之精神損害結果
    ，難認被告之行為與原告所受精神損害之結果，二間有相當
    因果關係。
　㈢綜上所述，倘認被告未返還原告家大門鑰匙乙節屬實，被告
    之行為致原告受有損害，應為財產權之損害，與原告所受之
    精神損害間，並無相當因果關係。從而，原告依侵權行為之
    法律關係，請求被告給付精神慰撫金25萬元，為無理由，應
    予駁回。　
四、訴訟費用負擔之依據：民事訴訟法第78條。　　
中　　華　　民　　國　　110 　年　　11　　月　　9 　　日
                      臺灣臺中地方法院臺中簡易庭
                                  法　官　吳蕙玟
以上正本係照原本作成。
如不服本判決，應於送達後20日內，向本院提出上訴狀並表明上
訴理由，如於本判決宣示後送達前提起上訴者，應於判決送達後
20日內補提上訴理由書（須附繕本）。如委任律師提起上訴者，
應一併繳納上訴審裁判費。
中　　華　　民　　國　　110 　年　　11　　月　　9 　　日
                                  書記官　黃于容